【裁判字號】    99,建,17
【裁判日期】    990421
【裁判案由】    侵權行為損害賠償
【裁判全文】
臺灣板橋地方法院民事判決                99年度建字第17號
原      告  乙○○
兼上一人之
訴訟代理人  甲○○
被      告  廣達欣有限公司
法定代理人  丙○○
上列當事人間請求侵權行為損害賠償事件，經本院於民國99年3
月31日言詞辯論終結，判決如下：
    主  文
原告之訴駁回。
訴訟費用由原告負擔。
    事  實
壹、原告起訴主張：
一、原告乙○○部分：
  (一)被告公司於民國97年4月間施工興建位於台北縣板橋市○○
    段517及517之3地號土地上，地上7層地下2層之建物（建築
    執照號碼：96板建字第897號），被告公司於開挖基地時，
    原應使用預壘樁之方式施作，然其卻使用鋼板樁之方式，因
    施工不當導致位於工地旁之原告乙○○所有門牌台北縣板橋
    市○○○路193巷17弄20號2樓住家地基遭掏空、房屋傾斜，
    後經原告不斷向台北縣政府工務局陳情，被告公司方出具承
    諾書保證將其施工造成原告乙○○所有房屋之損害修繕復原
    ，然迄今對於原告乙○○所有之房屋仍有多處如附表一所示
    之損害尚未修復，經向被告公司多次反應均置之不理，原告
    乙○○為能繼續居住，不得不先對於部分損害花費新台幣（
    下同）86,006元修復。
  (二)綜上所述，爰依民法第184條第1項、第213條之規定訴請被
    告公司損害賠償，並為聲明：
  1.被告應將原告乙○○所有位於台北縣板橋市○○○路193 巷
    17弄20號2樓房屋，如附表一所示損壞修復。
  2.被告應給付原告乙○○86,006元及自起訴狀繕本送達翌日起
    至清償日止，按年息百分之5計算之利息。
  3.訴訟費用由被告負擔。
二、原告甲○○部分：
    被告公司上開施工不當之侵權行為，導致居住於原告乙○○
    房屋內之原告甲○○罹患急燥大腸症候群（即自律神經失調
    心理健康遭受損害，爰依民法第184條第1項、第195條之規
    定之規定，訴請被告公司賠償損害精神損害慰藉金1,200,00
    0元，並為聲明：
  1.被告應給付原告甲○○1,200,000元及自起訴狀繕本送達翌
    日起至清償日止，按年息百分之5計算之利息。
  2.訴訟費用由被告負擔。
貳、被告之抗辯：
    被告則聲明駁回原告之訴；訴訟費用由原告負擔，並辯稱：
    原告乙○○的部分，在當時後，他們在台北縣政府有作鄰損
    申請了，台北縣政府的規定是說如果沒有辦法達成和解的話
    ，依規定就要申請公正的鑑定單位來鑑定，當時後這個案子
    總共有四十一戶，徐小姐是住戶代表，當時協調由土木技師
    公會來鑑定，然後徐先生抵制鑑定，造成三次沒有辦法鑑定
    ，所以縣政府把他們取消資格，可是台北縣政府還是希望我
    們可以達成和解，所以最後還是有達成和解書，總共有六點
    ，我都已經做好了，而且有拍照存證，而且後陽台部分還有
    領據說要領錢自己去修理。
參、法院之判斷：
一、原告主張被告於97年4月間施工興建位於台北縣板橋市○○
    段517及517之3地號土地上，地上7層地下2層之建物（建築
    執照號碼：96板建字第897號）於開挖基地時因施工不當導
    致位於工地旁之原告乙○○所有門牌台北縣板橋市○○○路
    193巷17弄20號2樓住家地基遭掏空房屋傾斜，致原告乙○○
    所有之上開房屋受有損害，另導致居住於上址之原告甲○○
    罹患急燥大腸症候群受有非財產上之損害，爰依侵權行為之
    法律關係訴請被告損害賠償。被告則以業已依約賠償原告損
    害置辯。
二、按因故意或過失，不法侵害他人之權利者，負損害賠償責任
    。故意以背於善良風俗之方法，加損害於他人者亦同。違反
    保護他人之法律，致生損害於他人者，負賠償責任。但能證
    明其行為無過失者，不在此限；民法第184條固定有明文。
    惟民法第184條所規定之侵權行為類型，均適用於自然人之
    侵權行為，於法人自無適用之餘地；民法第185條規定之共
    同侵權行為，亦同。至於法人侵權行為則依民法第28條規定
    ，須以其董事或其他有代表權人，因執行職務所加於他人之
    損害，法人始與行為連帶負賠償之責任（最高法院95年度台
    上字第338號判決意旨參照）。本件被告廣達欣有限公司為
    私法人，並不能獨自行為，自無故意或過失可言。從而，原
    告依民法第184條、第195條侵權行為之法律關係，訴請被告
    為損害賠償，自有未合，不能准許。
三、從而，原告依據侵權行為之法律關係，請求被告將原告乙○
    ○所有位於台北縣板橋市○○○路193巷17弄20號2樓房屋，
    如附表一所示損壞修復及賠償86,006元修理費及法定遲延利
    息；另賠償原告甲○○精神慰藉金1,200,000元及法定遲延
    利息，均無無理由，應予駁回。
四、依民事訴訟法第78條，判決如主文。
中    華    民    國    99    年    4    月    21    日
                  民事第一庭    法  官  黎文德
以上正本係照原本作成
如對本判決上訴，須於判決送達後20日內向本院提出上訴狀
中    華    民    國    99    年    4    月    21    日
                                書記官  趙彬

司法院資訊處製作；財團法人民間司法改革基金會備份。
